【裁判字號】    98,重上更(三),46
【裁判日期】    980609
【裁判案由】    清償借款
【裁判全文】
臺灣高等法院民事判決              98年度重上更(三)字第46號
上  訴  人  甲○○
訴訟代理人  王正喜律師
被  上訴人  第一商業銀行股份有限公司
法定代理人  乙○○
訴訟代理人  賴盛星律師
複代理人    劉淑琴律師
上列當事人間請求清償借款事件，上訴人對於中華民國86年5月
13日臺灣臺北地方法院85年度重訴字第1663號第一審判決提起上
訴，經最高法院第三次發回更審，本院於98年5月26日言詞辯論
終結，判決如下：
    主  文
上訴駁回。
第二審及發回前第三審訴訟費用（確定部分除外）由上訴人負擔
。
    事實及理由
一、本件被上訴人主張：訴外人禾宇實業有限公司（下稱禾宇公
    司）於78年9月29日向伊借款新台幣（下同）130萬元，約定
    借款利息以年息10.5％計算，借款期間為78年9月29日至79
    年9月29日，嗣延展借款期限至85年9月29日止（下稱系爭借
    款）。禾宇公司積欠如原判決附表編號18所示之本金130 萬
    元，及自85年2月21日起算之約定利息、自85年3月1日起算
    之違約金尚未清償。上訴人曾於71年7月19日立具保證書，
    保證就禾宇公司對伊之債務，於本金3000萬元限額內負連帶
    清償責任，即應就禾宇公司上開借款債務應負清償之責。爰
    依保證法律關係，求為命上訴人給付伊130萬元，及自85年2
    月21日起至清償日止，按年息10.5％計算之利息，暨自85年
    3月1日起至85年8月31日止，按年息1.05％、自85年9月1日
    起至清償日止，按年息2.1％加付違約金之判決【原審就此
    ，判命上訴人如數給付；至於被上訴人於原審起訴請求超過
    上開範圍部分（包括共同被告及請求金額），已經原審及本
    院前審分別判決被上訴人一部勝訴、一部敗訴確定，非本院
    審理範圍，茲不贅述】。並答辯聲明：駁回上訴。
二、上訴人則以：被上訴人同意禾宇公司展期清償系爭借款，未
    徵得伊之同意，依民法第755條之規定，伊就該借款已不負
    保證責任。另系爭借款約定違約金以年息20％計算顯然過高
    ，應予酌減，始符公平等語置辯。並上訴聲明：一原判決除
    確定部分外，其不利於上訴人部分廢棄。，二廢棄部分，被
    上訴人在第一審之訴駁回。
三、下列事實為兩造所不爭執，並有借據、借款展期約定書及保
    證書在卷可稽，應認為實在。
    (一)訴外人禾宇公司於78年9月29日向上訴人借款130萬元，約
      定借款利息以年息10.5％計算，借款期間為78年9月29日
      至79年9月29日，嗣屆期後，先後於79年10月1日、80年9
      月30日、81年9月30日、82年9月29日、83年9月29日、84
      年9月29日先後延展借款期限一年，至85年9月29日止。禾
      宇公司積欠如原判決附表編號18所示之本金130萬元，及
      自85年2月21日起算之約定利息、自85年3月1日起算之違
      約金尚未清償。
    (二)上訴人曾於71年7月19日立具保證書，保證就禾宇公司對
      被上訴人之債務，於本金3000萬元限額內負連帶清償責任
      。該保證書載明保證人（即上訴人）願拋棄民法債編第二
      十四節「保證」節內有關保證人之權利，且被上訴人得任
      意允許債務人延期清償。
四、按就定有期限之債務為保證者，如債權人允許主債務人延期
    清償時，保證人除對於其延期已為同意外，不負保證責任。
    又本節（第二十四節保證）所規定保證人之權利，除法律另
    有規定外，不得預先拋棄。民法第七百五十五條及八十八年
    四月二十一日修正、八十九年五月五日施行之民法第七百三
    十九條之一定有明文。而上開修正之民法第七百三十九條之
    一之規定，依民法債編施行法第三十三條規定，於民法債編
    修正施行前成立之保證，亦適用之。故於民法債編修正施行
    前就定有期限之債務為保證，保證人與債權人約定其預先同
    意債權人得允許主債務人延期清償，而債權人係於民法債編
    修正施行「後」始允許主債務人延期清償者，保證人固得援
    引上開修正規定，主張其不負保證責任。惟倘債權人係於民
    法債編修正施行前依上開約定允許主債務人延期清償者，其
    依原來法律之規定，正當信賴其約定為有效而生之利益，應
    予保障。且保證人依原來法律之規定既仍應負保證責任，亦
    不能因上開修正規定之施行，而使其保證責任溯及的歸於消
    滅。為維持法秩序之安定，並符信賴保護原則，保證人自不
    得援引上開修正規定，謂其不負保證責任。查系爭借款之借
    款日期為七十八年九月二十九日，發生在上訴人所保證之期
    間內，又該保證書載明甲○○已拋棄民法債編第二十四節「
    保證」節內有關保證人之權利，且同意被上訴人允許債務人
    延期清償，被上訴人即依該約定，允許主債務人禾宇公司由
    七十九年九月二十九日延期至八十五年九月二十九日清償，
    已如前述，顯見被上訴人係於八十九年五月五日民法債編修
    正施行前，允許禾宇公司延期清償，並展延期日屆滿，上訴
    人連帶清償系爭借款之保證債務已發生，揆之上開說明，上
    訴人所為依民法第七百三十九條之一及第七百五十五條規定
    ，其不負保證責任之抗辯，尚不可採。
五、上訴人另辯稱系爭借款按年息20％計算違約金，再加計約定
    利息，顯然過高，請求酌減云云，經查被上訴人與禾宇公司
    間就系爭借款違約（未按月支付利息或到期不履行）之違約
    金約定係「逾期六個月以內，另按約定利率百分之十，逾期
    超過六個月，另按約定利率百分之二十加付違約金」，有借
    據可佐，上訴人將按約定利率之20％即年息2.1％（10.5％
    ×20％＝2.1％）加付違約金，解為按年息20％計付，顯有
    誤會；復以系爭借款約定利率（10.5％）之10％、20％（即
    1.05％、2.1％）加計違約金，利息及違約金總額尚未逾年
    息20％，核無過高而有顯失公平之情形，上訴人抗辯過高，
    請求酌減，難認有理。
六、綜上，被上訴人依保證法律關係，請求上訴人清償系爭借款
    130萬元，及自85年2月21日起至清償日止，按年息10.5％計
    算之利息，暨自85年3月1日起至85年8月31日止，按年息
    1.05％、自85年9月1日起至清償日止，按年息2.1％加付違
    約金，洵屬正當，應予准許。原審命上訴人如數給付，於法
    並無違誤。上訴意旨指摘原判決不當，求予廢棄改判，為無
    理由，應予駁回。
七、據上論結，本件上訴為無理由，依民事訴訟法第449條第1項
    、第78條，判決如主文。
中    華    民    國    98    年    6     月    9     日
                    民事第十六庭
                        審判長法  官  劉靜嫻
                              法  官  謝碧莉
                              法  官  呂淑玲
正本係照原本作成。
不得上訴。
中    華    民    國    98    年    6     月    10    日
                              書記官  鄭麗兒


司法院資訊處製作；財團法人民間司法改革基金會備份。
